臺灣臺南地方法院刑事判決
110年度交易字第43號
公  訴  人  臺灣臺南地方檢察署檢察官
被      告  蔡明宏




上列被告因過失傷害案件，經檢察官提起公訴（109年度偵字第1
1291號），本院判決如下：
    主  文
蔡明宏汽車駕駛人無駕駛執照駕車犯過失傷害罪，處有期徒刑伍
月，如易科罰金，以新臺幣壹仟元折算壹日。
    犯 罪 事 實
一、蔡明宏未持有合格駕駛執照，於民國108年12月8日上午10時
    4分許，酒後（涉嫌公共危險罪嫌部分，經不起訴處分）駕
    駛車牌號碼00-0000號自用小客車，沿臺南市安南區安吉路1
    段（同向3車道）直行車道由北往南方向行駛，行經該路段
    與安中路2段之交岔路口欲左轉安中路2段時，本應注意在同
    向二車道以上之道路，應依標誌或標線之指示行駛，且行駛
    至交岔路口，其行進、轉彎應依號誌燈光行駛，而依當時天
    候晴、日間自然光線、路面乾燥無缺陷、視距良好、無障礙
    物等情，並無不能注意之情形，竟疏未注意及此，於行向之
    直行、右轉箭頭綠燈時段，未行駛至左轉彎車道等待左轉燈
    亮起，即自直行車道逕行左轉，適李銀河騎乘車牌號碼000-
    000號普通重型機車，沿安吉路一段對向即由南往北方向行
    至該處，2車因而發生碰撞，致李銀河受有左股骨幹開放性
    粉碎性骨折之傷害。蔡明宏於肇事後，停留在現場等候，於
    有偵查犯罪職權公務員尚未發覺其犯罪前，向據報到場之員
    警表明其為肇事者，自首並接受裁判，而悉上情。
二、案經李銀河訴由臺南市政府警察局第三分局報告臺灣臺南地
    方檢察署檢察官偵查起訴。
    理  由
一、本件被告蔡明宏所犯者，非為死刑、無期徒刑、最輕本刑為
    3年以上有期徒刑之罪，亦非高等法院管轄第一審案件，其
    於準備程序進行中，就被訴事實為有罪之陳述，經依法告知
    其簡式審判程序之旨，並聽取當事人之意見後，本院爰依刑
    事訴訟法第273條之1第1項之規定，裁定進行簡式審判程序
    。且依刑事訴訟法第273條之2規定，不受同法第159條第1 
    項、第161條之2 、第161條之3 、第163條之1及第164條至
    第170條所規定證據能力認定及調查方式之限制，合先敘明
    。
二、上開犯罪事實業據被告坦承不諱，核與告訴人李銀河於警詢
    時之證述相符，並有道路交通事故現場圖、道路交通事故調
    查報告表（一）、（二）各1份、現場照片、現場監視影像
    光碟及翻拍照片、臺南市車輛行車事故鑑定委員會南鑑0000
    000案鑑定意見書、臺南市立安南醫院診斷證明書1紙、證號
    查詢汽車駕駛人資料附卷可查，足認被告之任意性自白與事
    實相符，應可採信。本案事證明確，被告犯行堪可認定，應
    依法論科。
三、論罪科刑：
  ㈠按汽機車駕照為駕駛汽機車之許可憑證，駕照經吊扣、吊銷
    或註銷，其處分期間即無許可駕駛汽、機車之憑證，自不得
    駕駛汽、機車，故於駕照吊扣、吊銷或註銷期間駕車，無駕
    駛許可憑證，自應認係無照駕駛（最高法院91年度台上字第
    5274號判決意旨可資參照）。查，被告雖曾考領之普通小客
    車駕駛執照，惟於108年5月29日即遭易處逕註（註銷期間於
    108年5月29日至111年5月28日），有公路監理電子閘門查詢
    之證號查詢汽車駕駛人資料在卷可參（見警卷第75頁），是
    被告於肇事時，屬無照駕駛甚明。
　㈡核被告所為，係犯道路交通管理處罰條例第86條第1 項、刑
    法第284條前段之汽車駕駛人無駕駛執照駕車犯過失傷害罪
    ，並應依道路交通管理處罰條例第86條第1 項之規定，加重
    其刑。被告於肇事後，未被有偵查權之公務員或機關發覺其
    犯罪前，留在現場，向前往處理之警員，主動表示其即為肇
    事車輛之駕駛者，進而接受裁判，有臺南市政府警察局第三
    分局交通分隊道路交通事故肇事人自首情形紀錄表在卷可稽
    （參見警卷第35頁），故合於自首之規定，爰依刑法第62條
    前段規定減輕其刑。
　㈢爰審酌被告無照駕車，並疏未注意肇致本件事故，造成告訴
    人倒地受有傷害，被告於本院審理時陳稱僅能賠償新臺幣2
    萬元，與告訴人之請求金額差距甚大，故未能與告訴人達成
    和解，兼衡被告之過失程度，告訴人無肇事原因、告訴人所
    受傷勢非輕，暨被告犯後坦承犯行，自陳大學肄業之智識程
    度、未婚、無子女、現無業，與祖母及舅舅同住等一切情狀
    狀，量處如主文所示之刑，並諭知易科罰金之折算標準。
據上論斷，依刑事訴訟法第273條之1 第1 項、第299條第1項前
段，道路交通管理處罰條例第86條第1項，刑法第11條前段、刑
法第284條前段、第62條前段、第41條第1項前段，刑法施行法第
1條之1第1項判決如主文。
本案經檢察官莊士嶔提起公訴，檢察官謝欣如到庭執行職務。
中　　華　　民　　國　　110 　年　　5 　　月　　19　　日
                  刑事第九庭  法  官  梁淑美
以上正本證明與原本無異。
如不服本判決應於收受本判決後20日內向本院提出上訴書狀，並
應敘述具體理由。其未敘述上訴理由者，應於上訴期間屆滿後20
日內向本院補提理由書狀（均須按他造當事人之人數附繕本）「
切勿逕送上級法院」。 
　　　　　　　　　　　　　　　書記官  李諾櫻
中　　華　　民　　國　　110 　年　　5 　　月　　19　　日
附錄本案論罪科刑法條全文：
刑法第284條
因過失傷害人者，處1 年以下有期徒刑、拘役或10萬元以下罰金
；致重傷者，處3 年以下有期徒刑、拘役或30萬元以下罰金。 
道路交通管理處罰條例第86條
（刑責之加重及減輕）
汽車駕駛人，無駕駛執照駕車、酒醉駕車、吸食毒品或迷幻藥駕
車、行駛人行道或行經行人穿越道不依規定讓行人優先通行，因
而致人受傷或死亡，依法應負刑事責任者，加重其刑至二分之一
。
汽車駕駛人，在快車道依規定駕車行駛，因行人或慢車不依規定
，擅自進入快車道，而致人受傷或死亡，依法應負刑事責任者，
減輕其刑。